最高法院刑事判決　　　　　　　　　　　　　　　九十一年度台上字第六二三三號
　　上　訴　人　甲○○
　　選任辯護人　何啟熏律師
右上訴人因盜匪等案件，不服台灣高等法院中華民國九十年十一月三十日第二審判決
（八十九年度上訴字第二一五六號，起訴案號：台灣桃園地方法院檢察署八十八年度
偵字第九三○六號），提起上訴，本院判決如左：
    主  文
原判決關於盜匪部分撤銷，發回台灣高等法院。
其他上訴駁回。
    理  由
一發回部分：
本件原判決認定上訴人甲○○基於意圖為自己不法所有之概括犯意，或與莊孝仲（因
另案曾經判決確定，而經台灣花蓮地方法院檢察署為不起訴處分）、綽號「豆花」男
子基於犯意聯絡，或與莊孝仲及另二不詳姓名成年男子基於犯意聯絡，於原判決附表
所示時間、地點，以上開附表記載之方法，先後致使被害人邱美珠、陳瑞坤、張坤龍
、鄧朝中等人不能抗拒，而取被害人邱美珠、陳瑞坤、張坤龍等人各如附表所示之財
物等情。因而撤銷第一審關於盜匪部分之判決，改判論處上訴人共同連續意圖為自己
不法之所有，以強暴、脅迫，致使不能抗拒而取他人之物罪刑，固非無見。
惟查：(一)、原審判決後，懲治盜匪條例業於民國九十一年一月三十日經總統以華總一
義字第九一○○○一五○八○號令公布廢止，並於同日以華總一義字第九一○○○一
五一一○號令公布增訂刑法第三百三十四條之一及第三百四十八條之一，修正第三百
二十八條、第三百三十條至第三百三十二條、第三百四十七條及第三百四十八條。原
審就上訴人共同以強暴、脅迫，致使不能抗拒而取他人之物，係適用懲治盜匪條例論
處罪刑，因判決後法律廢止、修正之情事變更，其所生結果，仍視同違背法令，此部
分自得據為上訴之理由。(二)、科刑之判決書，須將認定之犯罪事實詳記於事實欄，然
後於理由內逐一說明其憑以認定之證據，使事實與理由兩相一致，方為合法。原判決
事實欄之附表編號一，記載上訴人、莊孝仲、綽號「豆花」之男子進入邱美珠房間後
，由上訴人持鋁製棒球棍毆打邱美珠，莊孝仲擋在邱美珠房間門口，阻止邱美珠逃離
，綽號「豆花」則嚇令邱美珠不准張揚，而共同以強暴手段，致邱美珠心生畏懼而不
能抗拒云云。然理由中則論述邱美珠係於上訴人自廚房取出一桶瓦斯，並打開該瓦斯
，約十幾分鐘，並拿起鋁棒要打她時，始因怕上訴人等對其不利，而將皮包內新台幣
 (下同 )二萬元交付上訴人 (見原判決第五頁第五至十一行 )，即認邱美珠係於上訴
人取出瓦斯桶開啟開關後十幾分鐘，始心生畏懼而不能抗拒。其事實之認定與理由之
論述，顯屬不相適合，已難謂無判決理由矛盾之違誤。又原判決以金建成中醫聯合診
所診斷證明書，資為邱美珠遭上訴人持鋁棒毆打，致左膝及外踝挫傷之論證；然該診
斷證明書係記載：「意外傷致左膝及外踝挫傷」 (見核退卷第十六頁 )，與原判決所
認定之邱美珠係遭上訴人持鋁棒毆打成傷，已有未合。且原判決係認邱美珠交付上訴
人二萬元及金錶、戒指各一只，惟理由中竟採信共同被告莊孝仲所供：「有人拿鋁棒
打被害人邱美珠成傷後，甲○○將她的皮包內新台幣一萬元、女用金錶一只、金戒子
一只強行取走後逃逸」，即就強盜邱美珠現金金額部分併採相互齟齬之證據資料，作
為判決之基礎，顯有判決理由矛盾之違誤。再者，原判決係認上訴人等以強暴、脅迫
手段使邱美珠不能抗拒而取其財物，乃理由中竟論述上訴人等係以「強暴殺人」手段
，要求邱美珠交付金錢 (見原判決第七頁第十一至十二行 )，亦有可議。(三)、原判決
理由中雖記載上訴人、莊孝仲、綽號「豆花」之成年男子，共同藉詞陳瑞坤害綽號「
風港」之馬忠港為警查獲贓車，致上訴人等跑路，及莊孝仲持行動電話作勢要敲打其
頭部等之方式，脅迫陳瑞坤交付三萬元；然其事實欄之附表則無此認定，致其理由失
其依據，難謂適法。又其附表編號三「行為方式及所得利益」欄所記載之部分犯罪事
實脫落 (見原判決第五頁末行至次頁首行 )，致該部分之事實認定尚非明確，自欠允
洽。以上或為上訴意旨所指摘，或為本院得依職權調查之事項，應認有發回更審之原
因。
二駁回部分：
查刑事訴訟法第三百七十六條所列各罪之案件，經第二審判決者，不得上訴於第三審
法院，法有明文。本件上訴人傷害張偉俊部分，原審係依刑法第二百七十七條第一項
論處罪刑，核屬刑事訴訟法第三百七十六條第一款之案件。依首開說明，既經第二審
判決，自不得上訴於第三審法院，上訴人竟復提起上訴，顯為法所不許，此部分應予
駁回。
據上論結，應依刑事訴訟法第三百九十七條、第四百零一條、第三百九十五條前段，
判決如主文。
中      華      民      國    九十一    年     十一     月      七      日
                              最高法院刑事第九庭
                                  審判長法官  陳  炳  煌
                                        法官  陳  正  庸
                                        法官  韓  金  秀
                                        法官  吳  信  銘
                                        法官  徐  文  亮
      右正本證明與原本無異
                                              書  記  官
中      華      民      國    九十一    年     十一     月     十八     日
